【裁判字號】    95,易,1081
【裁判日期】    950630
【裁判案由】    詐欺
【裁判全文】
臺灣臺北地方法院刑事判決      九十五年度易字第一○八一號
公  訴  人  臺灣臺北地方法院檢察署檢察官
被      告  甲○○
上列被告因詐欺案件，經檢察官提起公訴（九十五年度偵緝字第
四九七號），本院判決如下：
    主  文
甲○○幫助連續意圖為自己不法之所有，以詐術使人將本人之物
交付，處有期徒刑陸月，如易科罰金，以佰元折算壹日。
    事  實
一、甲○○因經濟拮据，亟需款項，明知提供己有金融機構帳戶
    之存摺、提款卡及密碼，有遭他人利用作為詐騙工具之可能
    ，竟仍不違其本意，而基於幫助詐欺之犯意，於民國九十二
    年五月二十日某時許，前往址設臺北市大安區○○○路○段
    五十五號之臺北北門郵局，及址設臺北縣板橋市○○路○段
    八二巷三弄七十九號之臺新國際商業銀行江翠分行，分別開
    設帳號00000000000000號，及帳號0000
    0000000000號之帳戶，並於取得上開帳戶之存摺
    、提款卡及密碼後，旋即以每個帳戶新臺幣（下同）二千元
    之代價，售予真實姓名年籍不詳綽號「阿蓮」之成年男子，
    該名真實姓名年籍不詳綽號「阿蓮」之成年男子，旋即基於
    詐欺之概括犯意，連續自九十二年六月二日起，在不詳地點
    ，以電話向林政勳詐騙款項，要求匯款或轉帳至上開甲○○
    之臺北北門郵局帳戶，且前揭甲○○之臺新國際商業銀行江
    翠分行帳戶，自九十二年六月二日起即出現頻繁之交易紀錄
    ，如有款項匯款或轉帳存入上開帳戶，即會在存入之同日，
    緊接出現與存入金額相當之一筆或數筆提款卡提領或轉帳紀
    錄，將存入款項提領一空，甲○○以此方式幫助該姓名年籍
    不詳綽號「阿蓮」之成年男子以詐術取得他人財物。嗣乙○
    ○因遭以甲○○名義申請電話號碼（○二）0000000
    0號之市內電話詐騙，報警循線查知上情。
二、案經嘉義市政府警察局報請臺灣嘉義地方法院檢察署呈請臺
    灣高等法院檢察署檢察長令轉臺灣臺北地方法院檢察署檢察
    官偵查起訴。
    理  由
一、訊據被告甲○○對於上揭其將臺北北門郵局及臺新國際商業
    銀行江翠分行帳戶之存摺、提款卡及密碼售予真實姓名年籍
    不詳綽號「阿蓮」之成年男子使用一情坦承不諱（見本院卷
    第二十九頁反面、第四十七頁反面），而上開被告之臺北北
    門郵局帳戶，於九十二年六月九日轉入七千三百元，係因被
    害人林政勳遭詐欺而自其設於阿蓮郵局第0000000號
    存簿儲金帳戶由該局自動櫃員機轉入，且前開被告之臺北北
    門郵局帳戶，業經臺北北門郵局依臺北市政府警察局中正第
    一分局傳真北市警中正一分刑字第○九二六一六七九○○號
    函於九十二年六月九日設為警示帳戶；又被告前開臺新國際
    商業銀行江翠分行帳戶，自九十二年六月二日起即出現頻繁
    之交易紀錄，且如有款項匯款或轉帳存入上開帳戶，即會在
    存入之同日，緊接出現與存入金額相當之一筆或數筆提款卡
    提領或轉帳紀錄，將存入款項提領一空等情，有中華郵政股
    份有限公司九十四年八月二十九日儲字第○九四○七一四三
    三六號函所檢附被告於臺北北門郵局所立存簿儲金立帳申請
    書及歷史交易清單（見臺灣臺北地方法院檢察署九十四年偵
    字第七七四號偵查卷第五十一頁至第五十四頁）、中華郵政
    股份有限公司臺北郵局九十五年六月二日北營字第○九五○
    九○二二九三號關於被告臺北北門郵局帳戶存款資料及設為
    警示帳戶之原因函（第九頁至第十頁）、臺新國際商業銀行
    江翠分行九十四年八月二十九日臺新作集字第九四一○一四
    三號函所檢附被告臺新國際商業銀行帳戶之印鑑卡、開戶資
    料及資金往來明細表（見同上偵查卷第七十九頁至第八十六
    頁）在卷可稽。
  (二)被告固辯稱：當時「阿蓮」說三個月就會將前開存摺及提款
    卡等返還，伊不知「阿蓮」會用來詐騙他人云云。惟一般國
    人向金融機構開設帳戶，並無任何法令限制，若係用於存提
    款之正當用途，大可光明正大自行申請使用，而帳戶之用途
    係用來存提款項，一旦有人收集他人帳戶做不明使用，依一
    般常識認知，極易判斷乃係該隱身幕後之使用人基於使用別
    人之帳戶，存提款情形可不易遭人循線追查之考慮而為，自
    可產生與不法犯罪目的相關之合理懷疑，且依一般稍具知識
    之人，對於日常生活常見之不法之徒，利用他人帳戶以掩人
    耳目進行之不法行為中，最常見者不外乎詐騙他人錢財，而
    以帳戶作為犯罪工具，是存摺、提款卡等乃係個人重要物件
    ，一般人自不會任意交由他人保管，被告竟仍將其帳戶之存
    摺、提款卡及重要之提款密碼，均交予來路不明人士使用，
    則被告對該收集帳戶之人可能利用帳戶從事詐欺犯罪應可預
    見其發生，而被告仍願意提供使用，足見被告於提供帳戶之
    時，主觀上有幫助他人詐欺取財之故意，應可認定。綜上，
    本案事證明確，被告幫助詐欺犯行堪以認定，應依法論科。
三、按刑法上之幫助犯，係對於犯罪與正犯有共同之認識，而以
    幫助之意思，對於正犯資以助力，而未參與實施犯罪之行為
    者而言（最高法院八十八年度臺上字第一二七○號判決參照
    ）。次按連續幫助與幫助連續原屬有別，如基於概括犯意，
    多次幫助他人犯罪，為連續幫助；如以一幫助行為，幫助他
    人連續犯罪，則為幫助連續，就幫助犯言，僅有一次之犯罪
    行為（最高法院八十六年度臺上字第五六八○號、八十七年
    度臺上字第三八六五號判決參照）。被告基於幫助之犯意，
    提供前揭臺北北門郵局及臺新國際商業銀行江翠分行帳戶之
    存摺、提款卡及密碼予前開真實姓名年籍不詳綽號「阿蓮」
    之成年男子，由該真實姓名年籍不詳綽號「阿蓮」之成年男
    子成年男子連續以詐術使被害人林政勳等人陷於錯誤，而匯
    款或轉帳至被告所提供之上揭銀行帳戶，再經由該真實姓名
    年籍不詳綽號「阿蓮」之成年男子提領，並無證據證明被告
    有參與詐欺犯行之構成要件行為。核被告所為係犯刑法第三
    百三十九條第一項幫助連續詐欺取財罪。被告以一提供帳戶
    之幫助行為，幫助該不詳姓名年籍綽號「阿蓮」之成年男子
    連續詐取被害人林政勳等人之財物，為幫助連續，僅成立一
    次幫助犯罪行為，起訴書認係連續犯，尚有未洽。被告幫助
    該真實姓名年籍不詳綽號「阿蓮」之成年男子犯前開罪名，
    應依刑法第三十條第二項之規定，按正犯之刑減輕之。爰審
    酌被告提供帳戶供他人犯罪使用，所為已影響社會正常經濟
    交易安全，增加被害人尋求救濟之困難，並使犯罪之追查趨
    於複雜，且迄今尚未與被害人達成和解、其犯罪之動機、目
    的、手段、生活狀況、智識程度，及其犯罪後之態度等一切
    情狀，量處如主文所示之刑，並諭知易科罰金之折算標準，
    以示懲儆。至於被告交予前開真實姓名年籍不詳綽號「阿蓮
    」之成年男子前揭臺北北門郵局及臺新國際商業銀行江翠分
    行帳戶之存摺及提款卡等物，雖係供犯罪所用之物，但未經
    扣案，迄今仍未取回，復非義務沒收之物，爰不為沒收之諭
    知，附此敘明。
四、公訴意旨另以：被告基於幫助詐欺之概括犯意，連續至第一
    商業銀行雙園分行、中國信託商業銀行申請帳戶，並取得存
    摺、提款卡與密碼後，連同其身分證交由詐騙集團成員即真
    實姓名年籍不詳綽號「阿蓮」之成年男子使用，該詐騙集團
    取得被告之身分證及存摺等後，復由某姓名年籍不詳成年女
    子，於同年九月十七日，冒稱代理人「張碧珊」之名義，持
    被告之身分證向中華電信股份有限公司申請電話號碼（○二
    ）00000000、（○二）00000000號市內電
    話，以供犯罪之用；隨即於同年九月二十日中午十二時許，
    再由該詐騙集團成員假冒國稅局人員，以前開（○二）00
    000000號電話致電乙○○，誆稱可辦理退稅一萬一千
    餘元，致乙○○陷於錯誤，依指示持其華泰商業銀行000
    0000000000000號帳戶之提款卡，至臺北市信
    義區○○○路○段三二一號該銀行提款機操作，因而轉出九
    萬九千九百八十七元至嘉義興業郵局0000000000
    0000號張慶龍（另案業經緩起訴處分）之帳戶內，旋遭
    提領一空，而認此部分被告另涉幫助詐欺取財罪嫌云云。然
    按犯罪事實應依證據認定之，無證據不得認定其犯罪事實；
    不能證明被告犯罪者，應諭知無罪之判決，刑事訴訟法第一
    百五十四條第二項、第三百零一條第一項分別定有明文。被
    告固坦承將前開第一商業銀行雙園分行、中國信託商業銀行
    帳戶之存摺、提款卡及密碼交付予真實姓名年籍不詳綽號「
    阿蓮」之成年男子使用，惟否認提供身分證予他人申辦電話
    號碼（○二）00000000、（○二）0000000
    0號之市內電話。而依卷附第一商業銀行雙園分行九十四年
    八月二十五日一雙園字第一五五號函檢附之存款明細分類帳
    （見同上偵查卷第一○八頁）、中國信託商業銀行九十四年
    八月三十一日中信銀集作0000000000八九號函檢
    送之歷史交易查詢報表（見同上偵查卷第六十一頁至第七十
    八頁），並無被害人遭詐欺匯款轉帳之紀錄，亦無被害人出
    面指訴該帳戶係詐騙帳戶，且遍閱全卷，亦無被害人出面指
    訴遭人以電話號碼（○二）00000000號之市內電話
    詐騙。被害人乙○○雖指稱遭人以電話號碼（○二）000
    00000號之室內電話佯稱退稅為由詐騙，並轉出九萬九
    千九百八十七元至嘉義興業郵局000000000000
    00號張慶龍之帳戶內，然縱依起訴書所載，被告係於申請
    前開帳戶，並取得存摺、提款卡與密碼後，連同其身分證交
    由詐騙集團成員即真實姓名年籍不詳綽號「阿蓮」之成年男
    子使用，惟依被告自白內容，真實姓名年籍不詳綽號「阿蓮
    」之成年男子係向其收購金融機構帳戶之存摺、提款卡及密
    碼等，並未就以其名義申請市內電話一節與真實姓名年籍不
    詳綽號「阿蓮」之成年男子達成犯意之聯絡，縱真實姓名年
    籍不詳綽號「阿蓮」之成年男子擅自將被告之身分證轉交他
    人申請電話號碼（○二）00000000號之市內電話，
    亦難認屬被告可以預見之範圍，遑論以該支電話詐騙他人供
    作犯罪之用；況依起訴書所載，上開市內電話係詐欺集團成
    員冒用「張碧珊」名義為代理人代為申請，苟被告就此部分
    與真實姓名年籍不詳綽號「阿蓮」之成年男子有犯意聯絡，
    其何以不自行前往申請該支市內電話，而冒用他人名義代為
    申請，據此亦堪認被告辯稱並未申請上開詐騙電話等語，應
    非子虛。此外，復查無其他積極證據足認被告有何公訴意旨
    所稱之上開幫助詐欺犯行，本應就此部分犯行為無罪之諭知
    ，然公訴意旨認此部分犯行與前揭論罪科刑之部分，有連續
    犯之裁判上一罪關係，爰不另為無罪之諭知。至公訴意旨所
    指被告出賣華僑銀行營業部帳號000000000000
    00號帳戶存摺、金融卡及密碼等予真實姓名年籍不詳綽號
    「阿蓮」之成年男子之行為，認被告此部分犯行亦涉犯刑法
    第三百三十九條第一項之詐欺取財罪嫌云云，然此部分事實
    業據蒞庭檢察官於本院準備程序時以言詞表示減縮此部分之
    起訴犯罪事實（同本院卷第三十五頁反面），是此部分本院
    自無再不另為無罪之諭知之必要，併此敘明。
據上論斷，應依刑事訴訟法第二百九十九條第一項前段，刑法第
三百三十九條第一項、第三十條第一項前段、第二項、第四十一
條第一項前段，罰金罰鍰提高標準條例第一條前段、第二條，判
決如主文。
本案經檢察官王鑫健到庭執行職務
中    華    民    國  九十五  年    六    月   三十   日
                          臺灣臺北地方法院刑事第十四庭
                              審判長法  官  吳靜怡
                                    法  官  劉煌基
                                    法  官  孫萍萍
以上正本證明與原本無異。
如不服本判決，應於判決送達後十日內，向本院提出上訴狀。
                                    書記官  張汝琪
中    華    民    國  九十五  年    六    月   三十   日
附錄本案論罪科刑法條：
中華民國刑法第三百三十九條第一項
意圖為自己或第三人不法之所有，以詐術使人將本人或第三人之
物交付者，處五年以下有期徒刑、拘役或科或併科一千元以下罰
金。


司法院資訊處製作；財團法人民間司法改革基金會備份。
